【裁判字號】    94,訴,1190
【裁判日期】    950118
【裁判案由】    遷讓房屋等
【裁判全文】
臺灣士林地方法院民事判決              94年度訴字第1190號
原      告  乙○○
訴訟代理人  甲○○
被      告  丙○○
上列當事人間遷讓房屋事件，本院於民國95年1 月4 日言詞辯論
終結，判決如下：
    主  文
被告應自坐落台北市○○區○○段2 小段1582建號建物，即門牌
號碼台北市大同區○○○路360 之2 號14樓之14號房屋遷讓並交
還原告。
被告應自民國94年10月29日起，至返還前開建物之日止，按月給
付原告新台幣壹萬貳仟元。
原告其餘之訴駁回。
訴訟費用由被告負擔。
本判決原告勝訴部分於原告以新台幣伍拾萬元為被告供擔保後，
得假執行。
原告其餘假執行之聲請駁回。
    事實及理由
一、原告起訴主張：原告於94年10月6 日參與法院拍賣程序應買
    坐落台北市○○區○○段2 小段1582建號建物，即門牌號碼
    台北市大同區○○○路360 之2 號14樓之14號房屋（下稱：
    系爭房屋）得標，並於同年月28日取得權利移轉證書，嗣並
    辦理所有權移轉登記完畢，現系爭房屋為被告無權占有中，
    為此分別依民法第767 條、第179 條規定，訴請被告自系爭
    房屋遷讓並交還原告，及無權占有期間按月以新台幣（下同
    ）2 萬元計算之不當得利。並聲明：(一)被告應自系爭房屋遷
    讓並交還原告；(二)被告應自94年10月29日起迄遷讓日止，按
    月給付原告2萬元。
二、被告則以：系爭房屋原所有權人積欠被告82萬元，被告曾跟
    原所有權人約定租金抵欠款，每月抵償1 萬2,000 元，一年
    訂一次租約，如一年租約到期未清償完畢，則繼續次年租約
    ，約8 年可抵償完畢，拍賣程序進行前被告已承租系爭房屋
    1 年。被告並已為系爭房屋支出裝潢費62萬元，希望原告能
    補貼若干費用等語為辯。並聲明：原告之訴駁回。
三、原告主張經由法院拍賣程序應買系爭房屋得標，並於94年10
    月28日收受權利移轉證書取得所有權，系爭房屋現為被告占
    有中等情，為被告所不爭執（本院95年1 月14日言詞辯論筆
    錄），並經本院依職權調取本院94年度執字第5193號執行案
    卷確認無訛，應堪信為真實。
四、按所有人對於無權占有或侵奪其所有物者，得請求返還之，
    民法第767 條定有明文。本件原告現為系爭房屋所有權人，
    系爭房屋現為被告占有中為兩造所不爭執已如前述，雖被告
    另以前揭情詞置辯，惟查：被告原係基於與訴外人即系爭房
    屋原所有權人高美玲間租賃契約而占有系爭房屋，惟前開租
    約期限已於94年9 月20日屆至，是原告於94年10月28日取得
    系爭房屋所有權時，即無由繼受前所有權人租賃契約之義務
    ，被告占有系爭房屋，自無合法權源。至被告所述與訴外人
    高美玲間債權債務關係，基於債權相對性原則，亦無從執以
    對抗原告。再被告於原告取得系爭房屋所有權前支出裝潢費
    用部分，因裝潢之相關動產如已附合而為系爭房屋之重要成
    分者，即由房屋所有權人取得附合動產之所有權（民法第
    811 條），是原告經由拍賣程序取得系爭房屋所有權之內容
    ，當然包括已附合而為不動產重要成分之裝潢。被告無從拒
    絕交付裝潢之占有，亦無由以原告未補貼裝潢費用支出而拒
    絕遷讓返還系爭房屋。
五、另按無法律上之原因而受利益，致他人受損害者，應返還其
    利益；不當得利之受領人，依其利益之性質或其他情形不能
    返還者，應償還其價額，民法第179 條、第181 條但書分別
    定有明文。又城市地方房屋之租金，以不超過土地及其建築
    物申報總價額年息百分之十為限（土地法第97條第1 項）。
    其中計算土地申報總價額之基準，係以土地所有權人依法所
    申報之地價為其法定地價；建築物價額，依該管縣市地政機
    關估定之價額（土地法施行法第25條、土地法第148 條）。
    本件被告自原告取得所有權之日起，無權占有原告所有之建
    物，受有占有使用之利益，妨害原告所有權之行使而致原告
    受有損害，而無法律上原因，原告自得本於不當得利法律關
    係訴請返還。又被告此一占有使用利益，性質上不能返還，
    自應償還其價額，此一價額之計算，依社會通念，應得以「
    相當之租金」計算之。查系爭房屋所坐落之台北市○○區○
    ○段2 小段39地號，面積為1,041 平方公尺，原告應有部分
    萬分之八十，93年1 月申報地價每平方公尺5 萬8,200 元，
    有原告所提土地登記謄本在卷為憑，是其土地價值應為48
    萬4, 690元（計算式；58200 ×1041×80/10000=484690 ，
    元以下四捨五入，以下同）。又系爭建物面積81.29 平方公
    尺（含陽台及共同使用部分），有原告所提建物登記謄本附
    卷可稽；而經本院函請台北市地政處估訂價格結果，每平方
    公尺單價為1 萬4,927 元，亦有台北市政府地政處94年12月
    19日北市地二字第09433261400 號復函在卷足參，是系爭房
    屋估訂價格應為121 萬3,416 元（計算式：14927 ×81.29
     =0000000），房、地價值合計169 萬8,106 元。本院斟酌
    系爭建物（含坐落基地應有部分）係原告以430 萬6,000 元
    得標買受，建物本身係屋齡27年之老舊建築，周圍有迪化街
    商圈、布料街商圈、圓環商圈、永樂市場，區內交通便利，
    可藉市○○道貫穿台北市東西，附近公車班次密集，鄰蓬萊
    國小、日新國小及忠孝國中（見執行卷附鑑價報告），另參
    酌被告原係以每月1 萬2,000 元租金價額與訴外人高美玲約
    定抵付租金等情，認被告使用之利益仍以每月1 萬2,000 元
    計算為合理（介於土地、建物申報總價7%-8%）。
六、從而，原告本於上揭原因事實，依民法第767 條物上請求權
    規定，訴請被告自系爭房屋遷讓並返還原告，另依不當得利
    法律關係，訴請自原告取得系爭房屋所有權翌日即94年12月
    29日起，至遷讓日止，按月給付原告1 萬2,000 元，為有理
    由，應予准許，逾此部分請求，則為無理由，應予駁回。
七、原告陳明願供擔保，聲請宣告假執行，經核其勝訴部份，合
    於法律規定，爰酌定相當之擔保金額宣告之；其餘假執行之
    聲請，因該部份訴之駁回而失所依據，應予駁回。
八、本件事證已臻明確，兩造其餘主張、陳述及所提之證據，經
    審酌均與本院前揭判斷不生影響，爰不一一詳予論述，附此
    敘明。
九、據上論結，原告之訴為一部有理由，一部無理由，並依民事
    訴訟法第79條，判決如主文。
中    華    民    國    95    年    1     月    18    日
                  民事第二庭  法  官  王本源
以上正本證明與原本無異。
如對本判決上訴須於判決送達後20日內向本院提出上訴狀。
中    華    民    國    95    年    1     月    19    日
                              書記官  戴顯澄


司法院資訊處製作；財團法人民間司法改革基金會備份。
